臺北高等行政法院判決
　　　　　　　　　　　　　　　　　　 93年度訴字第02406號
　　　　　　　　　　　　　　　.
原　　　告　甲○○
訴訟代理人　丁○○
被　　　告　勞工保險局
代　表　人　乙○總經理）住同.
訴訟代理人　沈文均兼送達代收.
　　　　　　丙○○
上列當事人間因勞工保險條例事件，原告不服行政院勞工委員會
中華民國93年6月4日勞訴字第0930015669號訴願決定，提起行政
訴訟。本院判決如下：
    主  文
原告之訴駁回。
訴訟費用由原告負擔。
    事  實
一、事實概要：緣原告以其因胃癌術後成殘，於民國（下同）91
    年9月30日向被告申請殘廢給付。經被告審查，以原告診斷
    殘廢時仍住院治療中，症狀尚未固定，未符合勞工保險條例
    第53條規定「治療終止」之要件，乃否准所請殘廢給付。原
    告不服，向勞工保險監理委員會（下簡稱勞保監理會）申請
    審議，經遭駁回後，原告遂提起訴願。案經行政院勞工委員
    會（下簡稱勞委會）以原告脾臟切除屬器質性障害，是否屬
    同年3月29日退職保險效力終止前發生之事故尚待查明為由
    ，以92年8月1日勞訴字第0920021368號訴願決定：「原審定
    及原處分均撤銷，由原處分機關於2個月內另為適法之處分
    。」嗣經被告重新審查，以原告脾臟切除係保險效力終止前
    發生之事故，殘廢程度符合勞工保險殘廢給付標準表第48項
    第9等級，乃以92年10月7日保給殘字第09260655290號函（
    下稱系爭處分）核發280日普通傷病殘廢給付。原告不服，
    復向勞保監理會申請審議，經審定駁回後，提起訴願，亦遭
    駁回，遂提起本件行政訴訟。
二、兩造聲明：
　(一)原告聲明求為判決：
    1.訴願決定、審議審定及原處分不利原告之部分均撤銷。
    2.被告應作成核付原告殘廢給付新台幣（下同）224,000元之
      行政處分。
  (二)被告聲明求為判決：駁回原告之訴。
三、兩造之主張：
甲、原告主張之理由：
一、原告胃切除後，因胃早於91年3月11日診斷成殘時就已不存
    在，胃也已完全失去功能，所患症狀也就已固定，現在存在
    功能係小腸而非胃，小腸無法全部替代胃功能，仍然會遺存
    明顯之永久性機能障害，故原告依勞工保險條例第53條第2
    項後段比照同條第1項規定，請領勞工保險殘廢給付標準表
    第47項殘廢第7等級，被告以原告施行胃全切如經過順利未
    遺存明顯之永久性機能障害者，不在給付範圍，又以術後仍
    接受化學治療及追蹤檢查，所患症狀應尚未固定駁回，然被
    告所稱與事實不符，查原告胃全切，請領上開殘廢給付標準
    表第47項第7等級，乃按勞工保險條例第55條第1款及第2款
    之規定。原告請領脾臟殘廢給付，診斷成殘當時亦仍住院治
    療中，被告也已函文同意給付，既然同意給付，其相關原來
    的爭議性問題，應無再爭議之必要，原告再提出請領胃全切
    除依上開殘廢給付標準表第47項第7等級之殘廢給付，被告
    以原來的爭議性問題做為駁回之理由，似有欠當。
二、原告92年12月5日提出臺北醫學大學附設醫院（下簡稱臺北
    醫院）診斷書，診斷原告胃切除、脾切除及胰末端切除，治
    療終止診斷殘廢日期「症狀固定」為91年3月11日，治療1年
    以上診斷為永久不能復原日期（即症狀尚未痊癒），92年12
    月5日身體遺存障害，為終身僅可從事輕便工作，此有該醫
    院當日之勞工保險殘廢診斷書為證。眾所週知，胃全切後其
    功能就已盡失，手術後遺存明顯之永久性機能障害有胃絞痛
    、疲倦、惡心、拉肚子、腳水腫、營養不良等，原告因住在
    台中市，故於91年6月後由臺北醫院轉台中市榮總醫院血液
    腫瘤科及中國醫藥學院附設醫院胃腸科治療，其遺存明顯之
    永久性機能障害，原告所提出之上揭診斷書，是被告所規定
    之特約醫院，又吳志雄醫師是親自為原告開刀之醫師，所開
    立之診斷書，被告可依權責查證，被告稱經專科醫師審查，
    其實並未主動查核各醫院原告就診資料或命原告前往被告自
    設或特約醫院診斷原告之胃全切後，胃功能今後是否判定為
    永不能復原，以作為審核之依據，其憑個人主觀認定，均屬
    違法不當。又原告於91年8月29日經鑑定為輕度重器障：胃
    ，胃全切後所遺存明顯之永久性機能障害，有身心障礙手冊
    為證，在在均證明原告手術後遺存明顯之永久性機能障害之
    事實。又依身心障礙手冊鑑定欄如係空白，依規定不需再鑑
    定，此可證明原告胃全切後，症狀已固定，為永久不能復原
    ，手術遺存明顯永久性機能障害等級為輕度。固定日期係在
    保險效力終止之前，況依據勞工保險條例第20條規定，在保
    險效力之日起1年內均屬有效。都可以請領殘廢給付，被告
    除應審查原告病症是否已達殘廢程度外，並應注意原告提出
    特約醫院之診斷書，記載是否與請領條件相符，是否有2種
    以上器官同時併存障害，如是，則須將所有症狀綜合衡量，
    綜合審定，不應利用被保險人不熟悉法規而選擇較低障害器
    官降低給付等級，苟符合殘廢給標準，並應自動審酌應為如
    何之給付，始符社會保險全民共同負風險之法理，定其給付
    ，原告有脾臟切除、胃切除、及部分胰藏切除之事實，被告
    選擇給付較少之脾藏殘廢給付，可證被告之核定，有失勞工
    保險條例制定及殘廢給付標準表給付之原意，依法不合。
三、依據上開殘廢給付標準表胸腹部臟器障害，喪失脾藏者為第
    48項第9等級，應發給280日普通疾病殘廢給付，胸腹部臟器
    機能遺存顯著障害，終身僅可從事輕便工作者為第47項第7
    等級，應發給440日普通疾病殘廢給付。按上開殘廢給付標
    準表胸腹部臟器障害系列附註一、胸腹部臟器(二)腹部臟器，
    包括胃、肝臟、膽、胰臟、小腸及大腸、腸間膜及脾臟等。
    依此，原告脾臟、胃及部分胰臟已同時切除，被告應以最有
    利於被保險人著想，原告因有上開殘廢給付標準表規定之任
    何兩項目以上時，依據勞工保險條例第55條規定，應按其最
    高殘廢等級給與之，重新核付殘廢給付標準表內適合等級，
    被告僅給付原告脾臟殘廢給付，駁回第47項第7等級之申請
    ，均欠缺綜合審定立場，罔顧原告有利之事證，被告駁回之
    理由，應屬違法欠當。
四、就保險效力而言，依據勞工保險條例第19條第1項及第20條
    第2項、第53條、第58條第2項分別定有明文，依規定「請領
    殘廢給付者，以全民健康保險特約醫院或診所診斷為永久殘
    廢或永不能復原之當日為本條例第30條所定得請領之日」，
    復分別為勞工保險條例施行細則第77條及第78條第1項所明
    定。另「有關在保險有效期間，發生傷病事故之被保險人，
    非因病癒而經保險人自設或特約醫院同意出院後，在保險效
    力停止之日起1年內，因同一傷病及其引起之疾病致殘廢或
    死亡者，得依勞工保險條例第20條第2項後段規定，請領殘
    廢或死亡給付，亦係勞委會85年12月9日台85勞保二字第144
    908號函釋在案，本件自能適用。次查被告調閱原告病歷送
    請專業醫師審查，審查意見：「陳君因胃癌於91年3月接受
    胃切除及脾臟切除，術後接受化學葯物治療，綜合審定，其
    病況符合殘廢給付第47項第7級之規定。」依據上開殘廢給
    付標準表殘廢給付第47項第7級規定，被告應給付440日普通
    疾病殘廢給付，但被告迄今僅給付280日普通疾病殘廢給付
    ，尚欠160日之給付未補發。原告先前申請脾臟切除之殘廢
    給付以前均有住院接受化學治療及追蹤檢查，並於91年3月
    29日退職退保，並領取45個月老年給付在案，保險效力經數
    次訴願辯論，已由勞委會92年8月1日勞訴字第0920021368號
    訴願決定：「原審定及原處分均撤銷，由原處分機關於2個
    月內另為適法之處分。」被告也同意按上開殘廢給付標準表
    第48項第9等級核發280日普通疾病殘廢給付392,000元，故
    不能再有爭議。又「終止」與「停止」並非本案決定依據之
    所在，本案應審究係勞工保險條例第20條第2項之規定是否
    適用，行政單位對法律條文不能自行做出不利於被保險人之
    擴張解釋，未參據病歷表審查至引用不利於被保險人之擴張
    解釋，內容相互矛盾與實際不一樣，造成一事處理、二原則
    ，此種原則可以給付也可不給付，實屬太過主觀，依法依理
    實不符合公平正義及誠信原則。
五、據臺北醫院91年3月22日及92年12月5日出具脾臟、胃全切及
    部分胰臟切除審定成殘之診斷證明書所載，原告同時於91年
    3月11日行脾臟、胃及部分胰臟切除，不同日請領殘廢給付
    ，此有該診斷證明書可稽，依此，原告脾臟、胃全切及部分
    胰臟切除，均屬器質性障害，於91年3月11日器官切除，脾
    臟已審定成殘在案，胃全切及部分胰臟切除，原告要求依照
    勞工保險條例53條第2項後段比照同條第1項規定及勞工保險
    殘廢給付標準表綜合審定辦理，依法有據。原告脾臟，胃全
    切及部分胰臟切除，均係91年3月29日保險效力終止前發生
    之事故，其請領老年給付之前即先有脾臟、胃全切及一部分
    胰臟切除之殘廢事故發生，並非同時具有請領殘廢給付和老
    年給付之條件，應無勞工保險條例第21條之1之適用，故依
    上開敘述，以同樣條件及以同樣殘廢事實，原告請求被告依
    適合之殘廢等級辦理，被告以脾臟殘廢給付較低一級給付，
    駁回原告殘廢給付第47項第7等級之申請，駁回理由與原告
    申請脾臟殘廢給付理由一樣，就此可知，被告駁回理由係違
    背情理法及公平誠信原則，前後核定相悖，原告難以信服，
    所以被告所為之核定，應屬違法不當。
乙、被告主張之理由：
一、查被告調閱病歷並送請專業醫師審查，審查意見：「陳君因
    胃癌於91年3月接受胃切除及脾臟切除，術後接受化學葯物
    治療，綜合審定，其病況符合殘廢給付第47項第7級之規定
    。成殘日為92年3月11日（術後滿1年之日期）」原告不服，
    向保險監理會申請審議，亦經該會送請專業醫師審查，認為
    ：「據台北醫學大學附設醫院91年8月29日及92年12月5日出
    具之殘廢診斷書及該院病歷，本件甲○○先生罹患胃癌，91
    年3月3日初診住院，同年月11日接受胃全切除、脾切除及部
    分胰臟切除手術，術後申請殘廢給付。依醫理，在審定成殘
    時，脾臟確實已切除，符合第48項給付；胃全切除部分，因
    術後仍接受化學治療及追蹤檢查，症狀應未固定，暫核定不
    予給付。勞保局核定應無不當。」由上可知，被告之核定並
    無違誤。
二、原告雖稱其除脾臟切除外，尚有胃切除所致之障害，應依殘
    廢給付第7等級核發差額云云，惟查全胃切除並非殘廢給付
    標準表明訂之給付項目，故需俟治療終止症狀固定，或治療
    1年以上尚未痊癒，身體遺存障害，始得依其症狀綜合衡量
    ，永久喪失勞動能力與影響其日常生活活動或社會生活活動
    之狀況及需他人扶助之情形，綜合審定其等級。本件原告於
    91年3月11日接受胃全切除、脾切除及部分胰臟切除手術，
    其中脾臟切除部分，符合殘廢給付標準表第48項第9等級。
    但胃全切除部分，因手術後至同年5月25日期間，原告仍住
    院接受化學治療及追蹤檢查，症狀尚未固定，而原告又已於
    同年3月29日退職退保，並領取45個月老年給付在案，保險
    效力業自退職退保當日24時起終止。是原告胃全切除部分於
    91年3月29日退職退保保險效力終止時，治療尚未終止，症
    狀仍尚未固定，核定不予給付，而僅就其脾臟切除部分核發
    第48項第9等級280日殘廢給付，自屬有據。又原告亦自陳其
    於91年8月29日經鑑定輕度重器障：胃，胃全切後所遺存明
    顯永久性機能障害，有身心障礙手冊為證，亦顯示其胃全切
    除症狀固定日期亦係在保險效力終止之後，足證被告之核定
    ，於法並無不合。
三、至原告訴稱，就保險效力而言，原告所患依據勞工保險條例
    第19條第1項及第20條第2項，及勞委會85年12月9日台85勞
    保二字第144908號函釋，自能適用乙節，查本件如同前述，
    原告已於91年3月29日退職退保，並領取45個月老年給付，
    依同條例第58條第2項規定，被保險人已領取老年給付者，
    不得再行參加勞工保險，是其保險效力業自退職退保當日24
    時起終止，而其胃全切除部分，因手術後至同年5月25日期
    間，原告仍住院接受化學治療及追蹤檢查，症狀尚未固定，
    審定成殘之日期，當係在91年3月29日之後，自無原告所稱
    前開法條及函釋之適用，原告之見，顯有誤會。
    理  由
一、按「被保險人或其受益人，於保險效力開始後，停止前發生
    保險事故者，得依本條例規定，請領保險給付。」、「被保
    險人依前項規定連續請領保險給付期間內，因同一傷病及其
    引起之疾病致殘廢或死亡者，仍得請領殘廢給付或死亡給付
    。其非因病癒而經保險人自設或特約醫院同意出院後，在保
    險效力停止之日起1年內，因同一傷病及其引起之疾病致殘
    廢或死亡者亦同。」、「被保險人因普通傷害或罹患普通疾
    病，經治療終止後，適合殘廢給付標準表規定之項目，並經
    保險人自設或特約醫院診斷為永久殘廢者，得按其平均月投
    保薪資，依同表規定之殘廢等級及給付標準，1次請領殘廢
    補助費，．．．。被保險人領取普通傷病給付期滿，或其所
    患普通傷病經治療1年以上尚未痊癒，如身體遺存障害，適
    合殘廢給付標準表規定之項目，並經保險人自設或特約醫院
    診斷為永不能復原者，得比照前項規定辦理。」、「被保險
    人已領取老年給付者，不得再行參加勞工保險。」勞工保險
    條例第19條第1項、第20條第2項、第53條及第58條第2項分
    別定有明文。又「本條例第53條及第54條第1項所稱治療終
    止，指被保險人罹患之傷病，經治療後，症狀固定，再行治
    療仍不能期待其治療效果之狀態。」、「依本條例第53條規
    定，請領殘廢給付者，以全民健康保險特約醫院或診所診斷
    為永久殘廢或永不能復原之當日為本條例第30條所定得請領
    之日。」復分別為勞工保險條例施行細則第77條及第78條第
    1項所明定。另依勞工保險殘廢給付標準表「胸腹部臟器障
    害」系列第47障害項目規定「胸腹部臟器機能遺存顯著障害
    ，終身祇能從事輕便工作者。」為第7殘廢等級，給付標準
    440日。同系列第48障害項目規定「喪失脾臟或一側腎臟者
    。」為第9殘廢等級，給付標準280日。附註二、胸腹部臟器
    障害等級之審定：胸腹部臟器機能遺存障害，須將症狀綜合
    衡量，永久喪失勞動能力與影響其日常生活活動或社會生活
    活動之狀況及需他人扶助之情形，比照精神、神經障害等等
    級審定基本原則、綜合審定其等級。附註三、胸腹部諸器官
    中，有2種以上器官同時併存障害時，須將所有症狀綜合衡
    量，依前述原則綜合審定，不得按各個器官障害等級合併再
    為提高等級。附註六、「胸腹部臟器遺存障害者」係指胸腹
    部遺存機能障害，致工作上確有明顯之阻害而由醫學上可予
    證明者，．．．。至於施行胃或膽囊切除術，如經過順利，
    未遺存明顯之永久性機能障礙者，不在給付範圍。另「有關
    在保險有效期間，發生傷病事故之被保險人，非因病癒而經
    保險人自設或特約醫院同意出院後，在保險效力停止之日起
    1年內，因同一傷病及其引起之疾病致殘廢或死亡者，得依
    勞工保險條例第20條第2項後段規定，請領殘廢或死亡給付
    。」復為行政院勞工委員會85年12月9日台85勞保二字第144
    908號函釋在案。惟第20條所稱之保險效力停止，依前勞工
    行政中央主管機關內政部65年10月15日台內社字第704189號
    函釋：「勞工保險條例第27條（現行條文為第20條）所稱『
    脫離保險』（現修正為『保險效力停止』）一詞，係指被保
    險人因暫時喪失投保條件俟投保條件恢復仍可繼續參加保險
    者而言，而被保險人請領老年給付同時辦理退保者，保險已
    告終止，自不得再申領傷害給付（現修正為傷病給付）。」
    。核上開函釋與勞工保險條例相關規定意旨無違，被告辦理
    相關案件，自得據之適用。
二、查本件原告因胃癌術後成殘，申請殘廢給付。據其檢附臺北
    醫院91年8月29日出具同年3月11日審定成殘之殘廢診斷書載
    ：91年3月3日至同年5月13日、同年5月17日至5月25日住院
    診療；殘廢詳況：脾臟切除；終身僅可從事輕便工作，此有
    該殘廢診斷書影本附原處分卷可稽。被告乃以原告審定成殘
    時仍住院治療中，所患症狀尚未固定，而否准所請給付。原
    告不服，向勞保監理會申請審議，經該會審定申請審議駁回
    後，原告遂提起訴願。案經勞委會以原告脾臟切除屬器質性
    障害，切除時是否即可審定成殘？是否屬原告於同年3月29
    日退職退保保險效力終止前發生之事故尚待查明為由，而於
    92 年8月1日以勞訴字第0920021386號訴願決定書決定「原
    審定及原處分均撤銷，由原處分機關於2個月內另為適法之
    處分。」嗣經被告依訴願決定意旨重新審查，經調閱病歷，
    送請專業醫師審查，審查意見略以：「陳君因胃癌於91年3
    月接受胃切除及脾臟切除，術後接受化學葯物治療，綜合審
    定，其病況符合殘廢給付第47項第7級之規定。成殘日為92
    年3月11日（術後滿1年之日期）」，被告以原告脾臟於91年
    3月11日即切除，係同年3月29日退職退保保險效力終止前發
    生之事故，其殘廢程度符合第48項第9等級，乃核定發給280
    日殘廢給付。又原告不服，向勞保監理會申請審議，亦經該
    會送請專業醫師審查，認為：「據台北醫學大學附設醫院91
    年8月29日及92年12月5日出具之殘廢診斷書及該院病歷，本
    件甲○○先生罹患胃癌，91年3月3日初診住院，同年月11日
    接受胃全切除、脾切除及部分胰臟切除手術，術後申請殘廢
    給付。依醫理，在審定成殘時，脾臟確實已切除，符合第48
    項給付；胃全切除部分，因術後仍接受化學治療及追蹤檢查
    ，症狀應未固定，暫核定不予給付。勞保局核定應無不當。
    」此亦有專業醫師審查意見表附原審定卷可稽。據上，本件
    業經被告特約醫師審查結果，認原告雖符合殘廢給付第47條
    第7項規定，惟成殘日期為92年3月11日；而經勞保監理會專
    業醫師審查結果，認原告僅就其脾臟切除部分，符合勞工保
    險殘廢給付標準表第48項第9等級，至胃全切除部分，所患
    因症狀尚未固定，故未達殘廢給付標準，因此，被告以原告
    所提出之殘廢診斷書有關脾臟部分之成殘日期為91年3月11
    日，僅准許原告有關脾臟切除部分，符合上揭殘廢給付請領
    規定，揆諸首揭規定，依法尚無不合。至被告專科醫師之審
    查意見雖綜合審認後，認原告病況符合殘廢給付第47項第7
    等級之規定，惟依其認定原告成殘日期為92年3月11日，乃
    在原告91年3月29日退職退保保險效力終止之後，無從為原
    告本件有利之認定。
三、雖原告稱其除脾臟切除外，尚有胃切除所致之障害，應依殘
    廢給付第7等級核發差額云云。惟查全胃切除並非殘廢給付
    標準表明訂之給付項目，故需俟治療終止症狀固定，或治療
    1年以上尚未痊癒，身體遺存障害，始得依其症狀綜合衡量
    ，永久喪失勞動能力與影響其日常生活活動或社會生活活動
    之狀況及需他人扶助之情形，綜合審定其等級。本件原告於
    91年3月11日接受胃全切除、脾切除及部分胰臟切除手術，
    其中脾臟切除部分，符合殘廢給付標準表第48項第9等級。
    但胃全切除部分，因手術後至同年5月25日期間，原告仍住
    院接受化學治療及追蹤檢查，此有殘廢診斷書可稽，可見有
    關胃全切除部分，於91年3月11日審定成殘當時，症狀尚未
    固定，自尚不符合該殘廢給付之請領標準。又參酌原告自陳
    其於91年8月29日經鑑定輕度重器障：胃，胃全切後所遺存
    明顯永久性機能障害，有身心障礙手冊為證，亦顯示其胃全
    切除症狀固定日期亦係在保險效力終止之後，益證被告之核
    定，於法並無不合。另原告訴稱被告既已核付上揭脾臟部分
    之殘廢給付，亦應准許本件請求云云，然有關原告胃切除部
    分，是否符合殘廢給付之請領標準，須依上揭規定予以認定
    之，而原告何以不符合本件殘廢給付請領標準，已如上述，
    原告此項主張自無所據。
四、至原告主張其所提出之診斷書，被告可依權責查證，被告稱
    經專科醫師審查，其實並未主動查核各醫院原告就診資料或
    命原告前往被告自設或特約醫院診斷原告之胃全切後，胃功
    能今後是否判定為永不能復原，以作為審核之依據，其憑個
    人主觀認定，均屬違法不當一節。惟按行政程序法第36條及
    第41條第1項分別規定：「行政機關應依職權調查證據，不
    受當事人主張之拘束，對當事人有利及不利事項一律注意。
    」「行政機關得選定適當之人為鑑定。」。查被告係勞工保
    險之保險人，於當事人向其提出勞工保險各項給付申請時，
    被告須開始行政程序，並有上揭依職權調查證據之義務，且
    於遇有醫理上之諸疑義時，得以具有專業知識之第三人即專
    科醫師，於行政程序中陳述關於特別法規或經驗定則之意見
    ，而以其陳述，為證據之用。是被告於行政程序中將有待進
    一步調查之案件，請其特約專科醫師陳述醫學上之意見，以
    為證據，於法尚無不合。復查，被保險人之殘廢症狀程度常
    涉醫學專業判斷，非被告之一般行政人員所能逕行認定，故
    被告於審核保險給付案件時，除以被保險人或受益人檢附之
    資料、診斷書等書面資料予以審核外，如有必要，亦須另外
    徵詢專科醫師意見或實地派員訪查瞭解實情等，此觀勞工保
    險局組織條例第11條第2項規定，被告得視業務需要聘用兼
    任醫師12人至20人，及勞工保險條例第28條、第56條及同條
    例施行細則第76條規定保險人（即被告）為審核保險給付，
    得調查有關之文件、得另行指定醫院或醫師複檢等規定自明
    ，如被告僅能依被保險人所檢附之殘廢診斷書所載內容審查
    ，則上開規定將形同具文，亦有損被告審核之權限。且按「
    診斷書所載之病情，是否符合殘廢給付標準，係由殘廢給付
    主管機關逕依權責認定」行政院衛生署89年3月17日衛署醫
    字第89013119號函釋在案。是即雖以專門醫師診斷證明為依
    據，然審查核定權仍在被告，如其審查無任何違法之處，自
    應予以尊重。本件被告係依據原告所提殘廢診斷書，並經被
    告調取原告之病歷資料，參酌特約專科醫師之專業意見，經
    綜合審查後而為終局之核定，乃綜合上揭證據以為認定之基
    準，並未置原告主治醫師之專業判斷不顧，原告稱被告未依
    殘廢診斷書為斷，概以特約專科醫師審查意見駁回其申請云
    云，不無誤會。又依勞工保險條例第56條規定，若保險人於
    審核殘廢給付，認為有複檢之必要時，固得另行指定醫院或
    醫師複檢，惟本件經被告調取原告之病歷資料，又依上揭殘
    廢診斷書所載其殘廢詳況，歷經兩位專業醫師依法判定，此
    並非僅以醫師個人主觀看法為斷，立場應屬客觀公正，故本
    院認並無再予另行指定醫師複檢或再請其他醫院評斷之必要
    。
五、又原告嗣於91年3月29日退職退保，並領取45個月老年給付
    在案一節，為兩造所不爭，原告雖認上揭領取老年給付者，
　　並非保險效力終止之原因云云，惟查依勞工保險條例第21條
    之1、第57條、第58條第2項、勞工保險條例施行細則第78條
    第1項之規定及內政部65年10月1日台內社字第704189號函釋
    等相關規定觀之，被保險人已領取老年給付同時辦理退保者
    ，其保險效力自退職退保當日24時起終止，其與被告間勞工
    保險之權利義務關係業已終止而消滅。次查勞工保險條例第
    58條第2項係68年所增訂，其立法意旨在於「老年給付係予
    被保險人退休後養老之用者，故被保險人領取老年給付後應
    即退休。」（立法院公報第68卷第2期第125頁參照）。再依
    同條例第12條及第58條第1項規定，老年給付之計算係將被
    保險人參加勞工保險年資1次總結清算，以終結該被保險人
    與勞工保險之保險法律關係，所以依該條例第58條第2項規
    定所為之退保行為，當然即具有「保險效力終止」之法律效
    果至明。是則被保險人一經選擇老年給付，勞工保險之效力
    即告終止，其原可享有之其他勞工保險保障，除別有規定外
    ，均歸消滅，殊不容任意另行擇請領殘廢給付，原告主張領
    取老年給付並非保險效力終止之原因，即有未合。故原告於
    離職退保後始審定成殘者自亦不得依勞工保險條例規定申請
    殘廢給付。本件原告胃全切除部分於91年3月29日退職退保
    保險效力終止時，治療尚未終止，症狀仍尚未固定。原處分
    及原審定以原告胃全切除部分，症狀尚未固定，核定不予給
    付，而僅就其脾臟切除部分核發第48項第9等級280日殘廢給
    付，自屬有據。再按勞工保險條例第20條係指被保險人因離
    職等原因保險效力暫時停止之情形，對於因領取老年給付而
    保險效力永久終止之情形乃不適用，故本件並無勞工保險條
    例第20條之適用甚明。
六、綜上所述，原告之主張，並無可採。原處分僅就原告有關脾
    臟切除部分核發第48項第9等級280日殘廢給付，認事用法，
    並無違誤，審議審定及訴願決定予以維持，亦無不合，原告
    訴請如聲明所示，為無理由，應予駁回。
據上論結，本件原告之訴為無理由，爰依行政訴訟法第98條第3
項前段，判決如主文。
中　　華　　民　　國　　94　　年　　7　　 月　　28　　日
                       第一庭審判長法  官　姜素娥
                                   法  官  陳國成
                                   法  官  陳秀
上為正本係照原本作成。
如不服本判決，應於送達後20日內，向本院提出上訴狀並表明上
訴理由，如於本判決宣示後送達前提起上訴者，應於判決送達後
20日內補提上訴理由書（須按他造人數附繕本）。
中　　華　　民　　國　　94　　年　　7　　 月　　28　　日
 　　  　　　　　　　 　　  　     書記官  呂美玲
